臺灣高等法院高雄分院刑事判決　　　　96年度上訴字第2071號
上　訴　人
即　被　告　甲○○
上列上訴人因偽證案件，不服臺灣高雄地方法院96年度訴字第22
25號中華民國96年8 月29日第一審判決（起訴案號：臺灣高雄地
方法院檢察署96年度偵字第5032號），提起上訴，本院判決如下
：
     主  文
上訴駁回。
     事  實
一、甲○○前與大陸地區女子李珊假結婚，且使大陸地區女子李
    珊於民國92年間進入臺灣地區（已經另案判決確定）後，甲
    ○○並未與大陸地區女子李珊共同居住在高雄市新興區○○
    ○路242 號3 樓之11。又高雄市政府警察局新興分局中正三
    路派出所警員林錦男經起訴未實際前往高雄市新興區○○○
    路242 號3 樓之11查訪，竟於92年10月14日起至同年93年6
    月10日止，在流動人口登記聯單、戶口查察記事卡、暫住人
    口戶卡片上註記「經實地查訪居住該處未發現不法」等不實
    內容及持以行使，涉犯偽造文書罪嫌。詎甲○○於95年5 月
    18 日 上午9 時44分許，在臺灣高雄地方法院95年度易字第
    430 號被告林錦男偽造文書案件審理中作證，基於偽證之犯
    意，於案情有重要關係之事項，供前具結後，虛偽陳述其與
    大陸地區女子李珊於92年間，在高雄市新興區○○○路242
    號3 樓之11，共同居住約3 個月，大陸地區女子李珊曾告知
    林錦男有前往戶口查察約2 、3 次等語，足以影響法院判斷
    林錦男是否有罪之判決結果。
二、案經臺灣高雄地方法院檢察署檢察官自動簽分偵查起訴。
     理  由
一、證人何世軒於臺灣高雄地方法院檢察署94年度偵字第9655號
    94年12月12日偵查中具結後證述，固屬被告以外之人於審判
    外之陳述，然已經檢察官、被告知有刑事訴訟法第159 條第
    1 項不得為證據之情形，而未於言詞辯論終結前聲明異議，
    視為同意作為證據，又本院審酌證人何世軒已經具結，當知
    偽證罪之刑責，且證人何世軒與上訴人即被告甲○○並無仇
    怨，是證人何世軒證述應較無虛偽性，再檢察官偵查中向被
    告以外之人所取得之陳述，原則上均能遵守法律規定，不致
    違法取供。從而，證人何世軒前開陳述作成時之情況認為適
    當，依刑事訴訟法第159 條之5 第2 項之規定，自得為證據
    。
二、訊據上訴人即被告甲○○（下稱被告）否認有偽證之犯行，
    辯稱其並無為林錦男偽證之犯意等語。經查：
    (一)被告前與大陸地區女子李珊假結婚，且使大陸地區女子李
      珊於民國92年間進入臺灣地區後，被告並未與大陸地區女
      子李珊共同居住在高雄市新興區○○○路242 號3 樓之11
      之事實，已經證人何世軒於臺灣高雄地方法院檢察署94年
      度偵字第9655號94年12月12日偵查中結證稱被告於92、93
      年間均居住在台東工作等語明確，且被告亦陳述未居住上
      開處所等語在卷。
    (二)被告於95年5 月18日上午9 時44分許，在臺灣高雄地方法
      院95年度易字第430 號被告林錦男偽造文書案件審理中作
      證，供前具結後，陳述其與大陸地區女子李珊於92年間，
      在高雄市新興區○○○路242 號3 樓之11，共同居住約3
      個月，曾聽大陸地區女子李珊告知林錦男有前往戶口查察
      約2 、3 次等語，此有上開案件審理筆錄及證人結文在卷
      足稽 (見偵2 卷第3 ～7 、12頁）。
    (三)再林錦男被訴涉犯偽造文書罪嫌，經臺灣高雄地方法院及
      本院以被告於臺灣高雄地方法院95年度易字第430 號審理
      中所為上開證述，核與林錦男分別於92年10 月30 日、92
      年11月16日、92年12月5 日在大陸地區女子李珊暫住人口
      戶卡片上「查訪及通報記事」欄內記載有遇見李珊等情相
      吻合，乃認林錦男並無此部分登載不實犯行，而不另為無
      罪諭知，此有臺灣高雄地方法院95年度易字第430 號刑事
      判決及本院95年度上訴字第2054號刑事判決可憑。
    綜上所述，被告於臺灣高雄地方法院95年度易字第430 號審
    理中所為上開證述，顯足以影響於裁判之結果，自屬於案情
    有重要關係之事項。被告於法院審理中，於案情有重要關係
    之事項供前具結，而為虛偽陳述，甚為明確。被告辯稱其並
    無為林錦男偽證之犯意等語，即無可採。被告偽證犯行，事
    證明確，堪以認定。
三、核被告所為，係犯刑法第168 條之偽證罪。又被告於臺灣高
    雄地方法院95年度訴字第1515號違反臺灣地區與大陸地區人
    民關係條例等案件審理中，坦承使大陸地區人民非法進入台
    灣地區及行使偽造文書犯罪事實，另被告於95年6 月15日所
    書寫之信函中，亦未自白其於95年5 月18日上午9 時44分許
    ，在臺灣高雄地方法院95年度易字第430 號被告林錦男偽造
    文書案件審理中供前具結後所為證述係虛偽，再被告雖於96
    年1 月9 日偵查中自白其偽證犯行（見偵1 卷第36頁），然
    林錦男所涉偽造文書案件，已於95年12月25日確定，有林錦
    男之被告前案紀錄表附卷可按 (見原審卷第30頁），是被告
    自無從依刑法第172 條之規定減輕或免除其刑。
四、原審認被告罪證明確，因而適用刑法第168 條、中華民國九
    十六年罪犯減刑條例第2 條第1 項第3 款、第7 條規定，並
    審酌被告經法官告以具結之效果及偽證之罪責，命其於作證
    前朗讀結文後具結，應業已知悉偽證之嚴重性，竟仍對於案
    情有重要關係之事項，故為虛偽之陳述，影響國家偵查及日
    後審判權之正確行使，嚴重妨害司法公正，並增加訴訟資源
    無謂之浪費，實屬不該，惟念及其偵查及原審審理時坦承犯
    行等一切情狀，量處有期徒刑3 月，減為有期徒刑1 月又15
    日。其認事用法，核無不合，量刑亦屬允當。被告上訴意旨
    否認有偽證犯意，指摘原判決不當，為無理由，應予駁回。
據上論斷，應依刑事訴訟法第368 條，判決如主文。
本案經檢察官林敏惠到庭執行職務。
中　　華　　民　　國　　96　　年　　12　　月　　13　　日
                  刑事第八庭    審判長法  官   李炫德
                                      法  官   王伯文
                                      法  官   郭玫利
以上正本證明與原本無異。
如不服本判決應於收受本判決後10日內向本院提出上訴書狀，其
未敘述上訴理由者，並得於提起上訴後10日內向本院補提理由書
狀（均須按他造當事人之人數附繕本）「切勿逕送上級法院」。
中　　華　　民　　國　　96　　年　　12　　月　　13　　日
　　　　　　　　　　　　　　　　　　　書記官   楊茱宜
附錄本判決論罪科刑法條
刑法第168條：
於執行審判職務之公署審判時或於檢察官偵查時，證人、鑑定人
、通譯於案情有重要關係之事項，供前或供後具結，而為虛偽陳
述者，處7 年以下有期徒刑。
